【裁判字號】    90,台上,887
【裁判日期】    900524
【裁判案由】    塗銷抵押權登記
【裁判全文】
最高法院民事裁定                                  九十年度台上字第八八七號
    上  訴  人  丙○○
                乙○○
    共      同
    訴訟代理人  張秉正律師
    被 上訴 人  甲○○
右當事人間請求塗銷抵押權登記事件，上訴人對於中華民國八十九年十一月十四日台
灣高等法院花蓮分院第二審判決（八十九年度上字第三六號），提起上訴，本院裁定
如左：
    主  文
上訴駁回。
第三審訴訟費用由上訴人負擔。
    理  由
按對於第二審判決上訴，非以其違背法令為理由，不得為之，民事訴訟法第四百六十
七條定有明文。依同法第四百六十八條規定，判決不適用法規或適用不當者，為違背
法令。而判決有同法第四百六十九條所列各款情形之一者，為當然違背法令。是當事
人提起上訴，如依民事訴訟法第四百六十八條規定，以第二審判決有不適用法規或適
用法規不當為理由時，其上訴狀或理由書應有具體之指摘，並揭示該法規之條項或其
內容。若係成文法以外之法則，應揭示該法則之旨趣。倘為司法院解釋、或本院之判
例，則應揭示該判解之字號或其內容。如以民事訴訟法第四百六十九條所列各款情形
為理由時，其上訴狀或理由書，應揭示合於該條款之事實。上訴狀或理由書如未依此
項方法表明，或其所表明者，顯與上開法條規定之情形不相合時，即難認為已對第二
審判決之違背法令有具體之指摘，其上訴自難認為合法。本件上訴人對第二審判決提
起上訴，雖以該判決違背法令為由，惟核其上訴理由狀所載內容，係就原審取捨證據
、認定事實之職權行使，及其他與判決結果不生影響之理由指摘原判決不當，並就原
審所論斷：上訴人既不能證明訴外人黃進明、吳碧珠夫婦盜用其印章暨系爭房地所有
權狀等有關證件，進而以偽造文書方法將上訴人所有之系爭房地設定抵押權登記與被
上訴人，且系爭二紙本票分由上訴人及吳碧珠為發票人及背書人，復與上開房地抵押
權登記之「債務人」「義務人」形式上名義一致，並經被上訴人委將該借款交付屬實
，堪認被上訴人抗辯系爭抵押債權確屬存在一節為真正可信，具見吳碧珠就上開本票
之背書及抵押權之設定登記，均已獲得上訴人授權無疑，是系爭抵押權登記尚非屬虛
偽可比。從而，上訴人本於所有人之地位及侵權行為之法律關係，訴請被上訴人塗銷
系爭房地之抵押權登記，即非正當，不應准許等情，泛言謂為違法，而非具體表明該
論斷究有何不適用法規或適用法規不當，及合於民事訴訟法第四百六十九條所列各款
之情形，難認對該判決之如何違背法令已有具體之指摘。依首揭說明，應認其上訴為
不合法。
據上論結，本件上訴為不合法。依民事訴訟法第四百八十一條、第四百四十四條第一
項、第九十五條、第七十八條，裁定如主文。
中      華      民      國     九十     年      五      月    二十四    日
                              最高法院民事第五庭
                                  審判長法官  朱  錦  娟
                                        法官  顏  南  全
                                        法官  蘇  達  志
                                        法官  許  澍  林
                                        法官  陳  碧  玉
      右正本證明與原本無異
                                              書  記  官
中      華      民      國     九十     年      六      月      六      日


司法院資訊處製作；財團法人民間司法改革基金會備份。
